臺灣嘉義地方法院民事裁定
                                    109年度監宣字第345號
聲  請  人  臺灣嘉義地方檢察署吳明駿檢察官

代  理  人  臺灣嘉義地方檢察署林麗純檢察事務官

相  對  人  孫旻岑  


關  係  人  嘉義市政府

法定代理人  黃敏惠  
上列聲請人聲請監護宣告事件，本院裁定如下：
    主    文
宣告孫旻岑（女，民國○○年○月○日生，身分證統一編號：Ｚ
○○○○○○○○○）為受輔助宣告之人。
選定嘉義市政府為受輔助宣告之人孫旻岑之輔助人。
聲請程序費用由受輔助宣告之人孫旻岑負擔。
    理    由
一、聲請意旨：相對人孫旻岑因罹患妄想型思覺失調症，自民國
    92年起於醫院身心科就診，並於106 年2 月6 日領有中華民
    國身心障礙證明，現於臺中榮民總醫院灣橋分院住院治療中
    ，已不能處理事務，依法聲請為監護宣告。因相對人父親孫
    文祺年事已高，母親尋覓無蹤，應無適當之親人可任相對人
    之監護人，而相對人現設籍嘉義市，並聲請選定嘉義市市長
    為受監護宣告之人之監護人，暨指定嘉義市政府社會處處長
    為會同開具財產清冊之人，若不符監護宣告者，則同意變更
    為輔助宣告等語。
二、對於因精神障礙或其他心智缺陷，致其為意思表示或受意思
    表示，或辨識其意思表示效果之能力，顯有不足者，法院得
    因本人、配偶、四親等內之親屬、最近一年有同居事實之其
    他親屬、檢察官、主管機關或社會福利機構之聲請，為輔助
    之宣告，民法第15條之1 第1 項定有明文。經本院調查，聲
    請人主張之前揭事實，已據提出前述醫院診斷證明書、身心
    障礙證明、戶籍謄本等件影本為證。又本院審驗相對人之精
    神及心智狀況，在鑑定人前詢問相對人，相對人對詢問回答
　　：「（姓名、年籍、現在何處？）孫旻岑、60年10月8 日，
    並知道其身分證字號及住在何處。」、「（知道這裡是哪裡
    ？）醫院，警察帶我過來，因為干擾鄰居對我報警。」、「
    （之前跟何人同住？）我自己一個人住，我原來跟爸爸同住
    。」、「（有跟媽媽聯繫？媽媽名字？）鍾秀珠，我跟舅舅
    有聯絡。」、「（1000元買67元要找多少？）963。」、「
    （有辦法聯繫其他家人來處理妳的事情？）媽媽感覺不會幫
    忙，舅舅有聯絡，但感覺也不會幫忙。」，並知悉現任總統
    為何人等語，並斟酌前述醫院灣橋分院身心醫學科醫師張慧
    貞所為之精神鑑定結果認為：個案（即相對人）為思覺失調
    症患者，目前情緒可自控，言談健體，但有妄想症狀，現實
    感不足，缺乏病識感，對外界刺激，有時無法做正確判斷，
    基本生活自理能力可，社會職業功能有缺損，相對人因精神
    障礙，其雖仍能為意思表示及受意思表示，但辨識其意思表
    示效果之能力，已顯有不足等語，有110 年1 月5 日勘驗筆
    錄、前述醫院精神鑑定報告書在卷可參考（見本院卷第67至
    77頁）。可信相對人非完全不能辨識其意思表示之效果，未
    達應受監護宣告之程度，惟其辨識能力顯有不足。因此，相
    對人應仍有受輔助之必要，依前述規定，本院雖認相對人尚
    未達民法第14條第1 項監護宣告之程度，惟因為相對人仍有
    輔助宣告之原因，本院依聲請為輔助宣告之裁定。
三、又受輔助宣告之人，應置輔助人；法院為輔助之宣告時，應
    依職權就配偶、四親等內之親屬、最近一年有同居事實之其
    他親屬、主管機關、社會福利機構或其他適當之人選定一人
    或數人為輔助人；法院選定輔助人時，應依受輔助宣告之人
    之最佳利益，優先考量受輔助宣告之人之意見，審酌一切情
    狀，民法第1113條之1 第1 項、第2 項準用同法第1111條第
    1 項、第1111條之1 前段各定有明文。經本院調查，相對人
    即受輔助宣告之人未婚，無子女，父親已逾90歲，年事已高
　　，雖有母親，然其於78年間即已離家，並無聯繫或未探視，
    已無其他親屬可協助處理相關事務等情，已據相對人陳述在
    卷，並有聲請狀、親屬系統表及戶籍謄本影本附卷可憑（見
    本院卷第12、55至58、69頁）；再者，相對人現雖於前述醫
    院住院治療，但籍設嘉義市東區，此有前述戶籍謄本影本在
    卷可參；本院審酌嘉義市政府為當地主管社會福利等業務，
    對主管業務具相當之熟悉及專業，由嘉義市政府負責協助相
    對人，應較能符合相對人之最佳利益，故選定嘉義市政府為
    輔助人，以保障其權益。
四、依家事事件法第177 條第2 項、第164 條第2 項，裁定如主
    文。
中　　華　　民　　國　110 　　年　　1 　　月　 　29 　日
                  家事法庭   法　官　李文輝
以上正本係照原本作成。
如對本裁定抗告，須於裁定送達後10日內，向本院提出抗告狀，
並繳納抗告費新臺幣1000元。
中　　華　　民　　國　110 　　年　　1 　　月　　 29 　日
                             書記官　張紜飴
附錄：
民法第15條之2 ：
受輔助宣告之人為下列行為時，應經輔助人同意。但純獲法律上
利益，或依其年齡及身分、日常生活所必需者，不在此限：
  一、為獨資、合夥營業或為法人之負責人。
  二、為消費借貸、消費寄託、保證、贈與或信託。
  三、為訴訟行為。
  四、為和解、調解、調處或簽訂仲裁契約。
  五、為不動產、船舶、航空器、汽車或其他重要財產之處分、
      設定負擔、買賣、租賃或借貸。
  六、為遺產分割、遺贈、拋棄繼承權或其他相關權利。
  七、法院依前條聲請權人或輔助人之聲請，所指定之其他行為
　　　。第78條至第83條規定，於未依前項規定得輔助人同意之
      情形，準用之。第85條規定，於輔助人同意受輔助宣告之
      人為第1 項第1 款行為時，準用之。第1 項所列應經同意
      之行為，無損害受輔助宣告之人利益之虞，而輔助人仍不
      為同意時，受輔助宣告之人得逕行聲請法院許可後為之。